台灣高等法院刑事判決　　　　　　　　　　　　　　九十年度上易字第四二八號
　　上　訴　人　臺灣板橋地方法院檢察署檢察官
　　被　　　告　甲○○
右上訴人因被告詐欺案件，不服台灣板橋地方法院八十九年度訴字第二０九二號，中
華民國九十年十一月七日第一審判決（起訴案號：台灣板橋地方法院檢察署八十八年
度偵緝字第一六三四號），提起上訴，本院判決如左：
    主  文
上訴駁回。
    理  由
一、公訴意旨略以：被告甲○○明知年籍不詳之成年男子「莊金山」（另簽分他案）
    債信極差，竟基於幫助之犯意，於民國八十七年七月間，介紹無資力且不知情之
    左克勤（另為不起訴處分）予有不法意圖之莊某認識，並由莊某安排左克勤出任
    台北縣土城市○○路七十號大慶商行之名義負責人（俗稱人頭），復虛以每月新
    台幣五萬五千元、二萬元不等之代價為幌，雇用馬先家、余志薇、黃千雅、胡櫻
    馨、呂慧貞、高祥恩、陳宜青、林士捷等擔任經理、店員等職務，致使馬先家等
    人陷於錯誤，提供勞務服務，並連續以電話向巧龍食品有限公司業務負責人康國
    亮、中國弘通股份有限公司業務負責人黃震宇、元利食品有限公司業務負責人劉
    中和等分別詐購消費貨品，亦使各該廠商陷於錯誤，如數交付貨物，各值計新台
    幣（下同）十萬零九百九十九元、四萬四千五百零二元、二萬零四百二十元。嗣
    於八十七年八月間，上開員工、廠商等分別向甲○○請領薪資、貨款未果，方知
    受騙，因認被告涉幫助犯刑法第三百三十九條第一項、第二項罪嫌等語。
二、按犯罪事實應依證據認定之，無證據不得推定其犯罪事實，又不能證明被告犯罪
    者，應諭知無罪之判決，刑事訴訟法第一百五十四條、第三百零一條第一項分別
    定有明文。又刑法上之幫助犯，以正犯已經犯罪為構成要件，故幫助犯無獨立性
    ，如無他人犯罪行為之存在，幫助犯即無由成立（參照最高法院六十年台上字第
    二一五九號判例）。
三、訊據被告甲○○固不否認介紹左克勤與莊金山認識之事實，惟堅決否認有何幫助
    詐欺犯行，辯稱伊只是介紹左克勤與莊金山認識，當時莊金山說要經營家俱行，
    要找合夥人，伊才介紹左克勤給他認識，他們有無合夥伊不知道，家俱行確實有
    開設，伊是事後才知道他們找左克勤當人頭這件事，伊沒有幫助莊金山詐欺等語
    。經查：
  (一)證人左克勤於偵查中供稱「（問：有關開店細節，甲○○知情否？）是張（應係
    ”陳”之誤）守民告訴我的，我是被推出為人頭，要給我三十萬元，且不用管任
    何事，且有事才到店來，沒事不要出現在店．．」（見八十八年度偵緝字第一六
    三四號偵查卷第二十九頁反面及第三十頁）、「（問：知否東西《指大慶商行之
    貨品》被誰搬空？）陳守明」（見八十七年度偵字第一九八九六號偵查卷八十七
    年十月二十九日訊問筆錄）；於原審審理時亦結證稱「（問：是否是大慶商行的
    負責人？）是的。」、「（問：莊金山是否是大慶商行的實際負責人？）不是，
    實際經營的人是陳守明。」、「（問：大慶商行的員工是何人負責僱用？）陳守
    明。」、「（問：知否大慶商行的貨品是何人訂購的？）貨都是陳守明叫的，有
    一次我去大慶商行，看到廠商跟陳守明要貨，陳守明說過一陣子再給他。」（見
    原審八十九年八月九日訊問筆錄）、「（問：有無實際負責大慶商行的業務？）
    他們拿我的證件去辦商行負責人後，陳守明要我沒事不要到大慶商行去」、「（
    問：是將證件交給何人辦商行負責人？）陳守明。」（參見原審九十年八月二十
    二日訊問筆錄），又被害人黃千雅、馬先家即大慶商行之員工於偵查中指稱「（
    問：實際業務負責人是誰？）陳守明」（參見八十七年度偵字第一九八九六號偵
    查卷八十七年十一月十三日訊問筆錄），及余志薇、胡櫻馨、呂慧貞、高祥恩、
    陳宜青、林士捷等人均皆指證左克勤係大慶公司之老闆（負責人）。依前開證人
    之供述，可認大慶商行之名義上負責人係左克勤，實際負責人為陳守明（鳴）（
    未據起訴），而非莊金山，並由陳守明負責僱請員工，訂購貨物。
  (二)又莊金山另涉於本件大慶商行同址（即臺北縣土城市○○路七十號）之地下一樓
    「聯中傢俱行」，受僱於許瑞彬，擔任採購經理，佯稱欲訂購沙發傢俱，共同詐
    騙廣美飾實業有限公司等公司所有之家飾用品（價值合計共六十一萬七千九百元
    ）一案，業經台灣板橋地方法院於八十八年四月二日以八十八年度易字第九號判
    決無罪，並於八十九年三月二十日確定，有前開刑事判決及本院被告全國前案紀
    錄表在卷可稽，而許瑞彬則因明知其並無資力，竟同意陳守明（鳴）以其名義為
「聯中傢俱行」之負責人，而共同詐騙廣美飾實業有限公司等公司之家飾用品（
    合計價約六十一萬七千九百元）一節，業經台灣板橋地方法院於八十九年五月十
    七日以八十八年度易緝字第一三八號判決有期徒刑十月，有該刑事判決附卷可憑
    ，足認設於臺北縣土城市○○路七十號一樓之「大慶商行」及同址地下一樓之「
    聯中傢俱行」之實際負責人均為陳守明（鳴），而本件「大慶商行」與前開案件
    之「聯中傢俱行」應為陳守明（鳴）計劃性虛設商號詐騙廠商財物，要與莊金山
    無涉。被告僅介紹左克勤與莊金山認識，但尚無證據足以證明被告有介紹左克勤
    予陳守明 (鳴)作為大慶商行之人頭負責人。
  (三)至於大慶商行之員工馬先家、余志薇、黃千雅、胡櫻馨、呂慧貞、高祥恩、陳宜
    青、林士捷等人雖指述受僱於大慶商行，且未領得薪資一事，及康國亮、黃震宇
    及劉中和雖指稱大慶商行分別積欠貨款未清償等情，然渠等均未曾指述被告有何
    詐欺犯行，且前開大慶商行員工於警訊中均指名對負責人左克勤提出告訴，是渠
    等之指述尚不足遽為不利被告事實之認定。
四、綜上，大慶商行實際之負責人（經營者）既非莊金山，即公訴人所認之正犯並未
    構成詐欺犯罪，則被告即無由成立詐欺罪之幫助犯。此外，復查無其他積極證據
    足資證明被告有何公訴人所指之幫助詐欺犯行，原審依法諭知被告無罪，經核並
    無不合。公訴人仍以陳守明（鳴）為聯中家具行實際負責人，莊金山為採購經理
    等情足認兩人顯有密切關係，推論渠等係為有犯意聯絡，行為分擔之共同正犯，
    及被告介紹資力極差之左克勤擔任大慶公司之人頭負責人，即構成刑法第三百三
    十九條第一項詐欺犯罪之幫助犯等語，猶指被告涉嫌幫助詐欺，惟查，並無證據
    足以證明被告有介紹左克勤予陳守明( 鳴 )作為大慶商行之人頭負責人，且莊金
    山部分復經原法院判決無罪確定，被告無由成立詐欺罪之幫助犯，上訴非有理由
    ，應予駁回。
據上論斷，應依刑事訴訟法第三百六十八條，判決如主文。
本案經檢察官王安明到庭執行職務
中      華      民      國    九十一    年      一      月    三十一    日
                        台灣高等法院刑事第七庭
                            審判長法  官  吳  啟  民
                                  法  官  施  俊  堯
                                  法  官  蘇  隆  惠
右正本證明與原本無異。
不得上訴。
                 書記官  周  素  秋
中      華      民      國     九十一   年      一      月    三十一    日
